臺灣高等法院刑事判決
111年度上訴字第1406號
上  訴  人  
即  被  告  戴士傑


                    
選任辯護人  商桓朧律師(法扶律師)          
上列上訴人因違反毒品危害防制條例案件，不服臺灣臺北地方法
院110年度訴字第805號，中華民國111年3月17日第一審判決（起
訴案號：臺灣臺北地方檢察署109年度偵字第29236號），提起上
訴，本院判決如下：
    主  文
原判決撤銷。
戴士傑犯販賣第二級毒品未遂罪，處有期徒刑參年。
扣案如附表編號㈠所示之第二級毒品甲基安非他命參包，均沒收
銷毀；扣案如附表編號㈡至㈣所示之物，均沒收。
    事  實
一、戴士傑明知甲基安非他命係毒品危害防制條例列管之第二級
    毒品，不得販賣、持有，竟意圖營利，基於販賣第二級毒品
    甲基安非他命之犯意，於民國108年6月初某日，在新北市中
    和區交流道附近，向綽號「小烏龜」之林奇賢收受甲基安非
    他命3包(驗前總淨重2959.25公克、驗前總純質淨重2752.1
    公克)後，自斯時起非法持有上開3包甲基安非他命並俟機出
    售以牟利。嗣於109年10月29日晚上8時40分許，戴士傑擬以
    新臺幣（下同）245萬元出售上開3包甲基安非他命與陳弘凱
    ，而攜帶上開3包甲基安非他命外出，途中行經臺北市○○區○
    ○○路0段00號前，因另案通緝為警查獲而未遂，並當場扣得
    上開甲基安非他命3包及其所有供販賣用之電子磅秤1臺、夾
    鏈袋1組、紙袋2個。
二、案經臺北市政府警察局士林分局報告臺灣臺北地方檢察署檢
    察官偵查起訴。
    理  由
一、證據能力
㈠、按被告以外之人於審判外之陳述，雖不符前4條之規定，而經
    當事人於審判程序同意作為證據，法院審酌該言詞陳述或書
    面作成時之情況，認為適當者，亦得為證據；當事人、代理
    人或辯護人於法院調查證據時，知有第159條第1項不得為證
    據之情形，而未於言詞辯論終結前聲明異議者，視為有前項
    之同意，刑事訴訟法第159條之5第1、2項分別定有明文。本
    判決所引用其他審判外之言詞或書面陳述，經本院於審判期
    日提示，並告以要旨後，檢察官、上訴人即被告戴士傑及其
    辯護人均未於言詞辯論終結前，就證據能力部分有所異議，
    本院復查無該等證據有違背法定程序取得或顯不可信之情狀
    ，依刑事訴訟法第159條之5第2項之規定，有證據能力。
㈡、本件認定事實所引用之非供述證據，與本案具有關連性，且
    無證據證明係公務員違背法定程式所取得，依刑事訴訟法第
    158條之4反面解釋，當有證據能力，且於本院審理時，提示
    並告以要旨，使檢察官、被告及其辯護人充分表示意見，被
    告於訴訟上之防禦權已受保障，自得為證據使用。
二、經查：
㈠、上開事實，業據被告於警詢、偵查、原審及本院審理時坦承
    不諱（見偵卷第23至31、167至169、375至378頁，原審卷第
    108、177、179、188頁，本院卷第116、201頁），核與證人
    陳弘凱於警詢、偵查中之證述及證人賴宥霖、鍾玉衫於偵查
    中之證述大致相符（見偵卷第267至269、337至339、357至3
    61、439至442頁），並有臺北市政府警察局刑事警察大隊搜
    索扣押筆錄、臺北市政府警察局士林分局扣押物品目錄表、
    現場照片在卷可稽（見偵卷第143至147、151至156頁），復
    有白色晶體3包、如附表編號㈡至㈣所示之物扣案足佐。
㈡、扣案之白色晶體3包，經送內政部警政署刑事警察局鑑驗，驗
    前總淨重2959.25公克，取1.87公克鑑驗，檢出第二級毒品
    甲基安非他命成分，純度93％，依此推估3包甲基安非他命驗
    前總純質淨重為2752.10公克等情，有內政部警政署刑事警
    察局110年3月25日刑鑑字第1098024095號鑑定書存卷可參（
    見偵卷第327至329頁），足認被告前開任意性自白與事實相
    符，堪以採信。
㈢、按甲基安非他命本無一定公定價格，各次買賣價格，當亦各 
    有差異，或隨供需雙方資力、關係深淺、需求數量、貨源充
     裕與否、販賣者對於資金需求程度，以及政府查緝態度，
    進 而為各種不同風險評估，而為機動性調整。其價格標準
    ，自 非一成不變。且販賣者從各種「價差」或「量差」或
    「純度 」謀取利潤方式，也有差異，然所圖利益之非法販
    賣行為目 的，則屬相同，並無二致。查被告於警詢中已坦
    承：安非他命進價1公斤80萬元，當時陳弘凱跟我說他朋友
    要以245萬元買3公斤的毒品，所以我才會持有這3公斤的毒
    品遭警方查獲等語（見偵卷第28至29頁），足認被告擬以24
    5萬元價格販售如附表編號㈠所示之甲基安非他命與陳弘凱時
    ，主觀上確有營利之意圖無疑。　　
㈣、綜上所述，本件事證明確，被告犯行已堪認定，應予依法論
    科。
三、論罪
㈠、核被告所為，係犯毒品危害防制條例第4條第6項、同條第2 
    項之販賣第二級毒品未遂罪，被告持有第二級毒品純質淨重
    20公克以上之低度行為，應為販賣之高度行為所吸收，不另
    論罪。
㈡、累犯不予加重其刑說明
　⒈被告前⑴因施用毒品等案件，經臺灣新北地方法院(下稱新北
    地院)以104年度審訴字第1266號判決各判處有期徒刑8月、7
    月、4月，應執行有期徒刑1年、4月，上訴後，經臺灣高等
    法院以104年度上訴字第2468號判決駁回上訴確定；⑵因施用
    毒品案件，經本院以104年度審訴字第765號判決各判處有期
    徒刑7月、3 月確定；⑶因施用毒品案件，經新北地院以104
    年度審訴字第1947號判決各判處有期徒刑8月、4月確定；⑷
    因施用毒品案件，經新北地院以104年度審訴字第2115號判
    決各判處有期徒刑9月、5月確定。上開⑴至⑷之罪，經新北地
    院以106年度聲字第914號裁定定應執行有期徒刑3年4月確定
    ，於108年1月18日執行完畢等情，有臺灣高等法院被告前案
    紀錄表在卷可稽，其於有期徒刑執行完畢以後，5年以內故
    意再犯本案有期徒刑以上之罪，固為累犯。
　⒉本院考量被告故意再犯本件販賣第二級毒品未遂犯行，與上
    述施用毒品之前案，雖同屬與毒品有關之犯罪，然二者犯罪
    手段、罪質仍有不同，復酌以被告之品行及依刑法第57條所
    列其他科刑事項之結果，認被告尚不具有特別惡性及對刑罰
    反應力薄弱之情事，依司法院釋字第775號解釋意旨，本於
    罪刑相當原則，而無依刑法第47條第1項俱予加重其刑之必
    要。
㈢、刑罰減輕事由
　⒈被告已著手販賣第二級毒品之實行，惟因交易未完成，屬未
    遂犯，爰依刑法第25條第2項規定，按既遂犯之刑減輕之。
　⒉被告迭於偵查、原審及本院審理中自白犯行，業如前述，應
    依毒品危害防制條例第17條第2項規定，減輕其刑。　　
　⒊被告供出毒品來源，有毒品危害防制條例第17條第1項之適用
    ：
　⑴毒品危害防制條例第17條第1 項規定所稱「供出毒品來源，
    因而查獲其他正犯或共犯者」，係指犯罪行為人供出毒品來
    源之對向性正犯（前後手），或與其具有共同正犯、共犯（
    教唆犯、幫助犯）關係之人姓名、年籍、住居所或其他足資
    辨別之特徵等相關資料，使調查或偵查犯罪之公務員得據以
    對之發動調查或偵查程序，並因而查獲其人及其犯行者，始
    足當之。然被告供出毒品來源，並無時間上之限制，其在法
    院審判中供出者，固可促使在場之檢察官知悉而發動偵查，
    或由法院依刑事訴訟法第241條之規定函送檢察官偵查，期
    能查獲其他正犯或共犯，但事實審法院依據被告所供其毒品
    來源之具體事證，自行調查、認定，並因而查獲其他共同正
    犯或共犯者，自仍有毒品危害防制條例第17條第1  項規定
    之適用（最高法院102年度台上字第1747號、101年度台上字
    第156號判決意旨參照）。　
　⑵證人林奇賢於本院審理時證稱：我的綽號有一陣子是「小烏
    龜」，後來改成「小林」，與被告好幾年前認識，在108年6
    月初，因為我當時是通緝犯，媒體新聞報關於我的強盜、組
    織犯罪、毒品等案件，報很大，我不方便出面交售安非他命
    ，但我知道跑沒有多久，就在新北市中和交流道附近，將3
    、4公斤的安非他命用黑色袋子裝著交給被告，希望自己進
    來之後有經濟來源，我當時是請他盡量幫我忙，後來我在10
    8年6月27日就落網了等語（見本院卷第193至195頁），核與
    被告於本院審理時供陳：扣案的二級毒品是林奇賢之前寄放
    在我這裡，他在108年5、6月在中和交流道寄放給我的，我
    當時不知道林奇賢的本名，只知道他叫「小林」等語（見本
    院卷第117、201頁）相符，且證人林奇賢所述交付被告之安
    非他命數量，亦與本件扣案之甲基安非他命數量大致吻合，
    堪認被告持有本件扣案之甲基安非他命3包來源確係林奇賢
    ，揆諸前開說明，本件被告販賣第二級毒品未遂犯行，應依
    毒品危害防制條例第17條第1項規定減輕其刑。至於證人林
    奇賢涉嫌違反毒品危害防制條例部分，宜由檢察官另為適法
    之處理，附此敘明。
　⒋被告同時有二以上刑之減輕事由，依法遞減之。　
㈣、被告及其辯護人雖請求依刑法第59條酌減其刑等語，然查：
  ⒈按刑法第59條規定之酌量減輕其刑，必須犯罪另有特殊之原
    因與環境，在客觀上足以引起一般同情，認為即使宣告法定
    最低度刑，猶嫌過重者，始有其適用。此所謂法定最低度刑
    ，固然包括法定最低本刑；惟遇有其他法定減輕事由時，則
    係指適用其他法定減輕事由減輕其刑後之最低度刑而言。倘
    被告另有其他法定減輕事由，應先適用該法定減輕事由減輕
    其刑後，猶認其犯罪之情狀顯可憫恕，即使科以該減輕後之
    最低度刑仍嫌過重者，始得適用刑法第59條規定酌量減輕其
    刑（最高法院105年度台上字第2625號判決意旨參照）。
　⒉本件被告犯行，已適用刑法第25條第2項、毒品危害防制條例
    第17條第2項、第1項等規定，減輕其刑，並依法遞減之，已
    如前述，相較原本之法定刑，已減輕甚多，要已無情輕法重
    之憾。且本件被告販賣之毒品數量非微，所潛在戕害他人身
    心健康之危險重大，助長施用毒品惡習甚鉅，亦未見其犯罪
    動機於客觀上有何特殊之原因與環境致有情堪憫恕之情狀，
    爰不依刑法第59條規定減輕其刑。　　
四、撤銷改判及科刑理由
㈠、原審以被告所犯事證明確，予以論罪科刑，固非無見。惟查
    ：
　⒈被告於本院審理時供出毒品來源，而有毒品危害防制條例第1
    7條第1項規定之適用，業經認定如前，原審未及審酌，即有
    未當。
　⒉又被告本件犯行雖成立累犯，惟尚無依刑法第47條第1項俱予
    加重其刑之必要，亦如前述。原審未予詳查，逕認有依該條
    加重其刑之必要，容有未洽。　
㈡、從而，原判決已有上開可議之處，被告提起上訴，理由謂以
    ：本件被告供出毒品來源，有毒品危害防制條例第17條第1
    項規定之適用；且被告雖構成累犯，但無依刑法第47條第1
    項規定加重其刑之情事等語，並據此指摘原判決量刑不當，
    即屬有理由，原判決即屬無可維持，應予撤銷改判。
㈢、爰以行為人之責任為基礎，審酌被告無視國家禁令及毒品泛
    濫對他人身心健康與社會治安將產生深遠之負面影響，仍欲
    販賣他人以牟私利，販賣之毒品數量甚鉅，所為實屬不該，
    誠值非難，惟念其坦承犯行，犯後態度尚可，兼衡其國中肄
    業之智識教育情形、自述入監前經營工程行但已歇業、已婚
    並有1子由妻子照顧，家中經濟狀況勉持（見原審卷第190頁
    ），暨其犯罪動機、目的、手段、所生危害等一切情狀，量
    處如主文第2項所示之刑，以示懲儆。
五、沒收
㈠、按查獲之第一、二級毒品及專供製造或施用第一、二級毒品
    之器具，不問屬於犯罪行為人與否，均沒收銷燬之，毒品危
    害防制條例第18條第1項前段定有明文。查扣案如附表編號㈠
    所示之第二級毒品甲基安非他命，屬違禁物，除鑑定用罄部
    分毋庸再予沒收外，應依毒品危害防制條例第18條第1項前
    段規定，予以沒收銷燬。又包裝上開毒品之外包裝袋3袋，
    以目前採行之鑑驗方式，包裝袋內仍會殘留微量毒品，而無
    法將之完全析離，且無完全析離之實益及必要，爰依同條項
    規定，併予宣告沒收銷燬。
㈡、次按犯第4條至第9條、第12條、第13條或第14條第1項、第2
    項之罪者，其供犯罪所用之物，不問屬於犯罪行為人與否，
    均沒收之，毒品危害防制條例第19條第1項定有明文。扣案
    如附表編號㈡至㈣所示之物，為被告販賣第二級毒品罪所用之
    物，業經被告供述在卷（見原審卷第186頁，本院卷第199頁
    ），爰依前揭規定沒收。至其餘扣案之點鈔機1臺、IPOD 1
    臺、行動電話3支，與被告本案犯行間，尚難認有充分、直
    接之關聯性，爰不予宣告沒收。
㈢、又被告雖著手於販賣第二級毒品，惟未取得價金即為警查獲
    而無犯罪所得，亦無從宣告沒收，附此敘明。
據上論斷，應依刑事訴訟法第369條第1項前段、第364條、第299
條第1項前段，判決如主文。
本案經檢察官林劭燁提起公訴，檢察官羅建勛到庭執行職務。
中　　華　　民　　國　　111 　年　　8 　　月　　23　　日
                  刑事第十九庭  審判長法　官  曾淑華
                                      法　官  許文章
                                      法　官  李殷君
以上正本證明與原本無異。
如不服本判決，應於收受送達後20日內向本院提出上訴書狀，其
未敘述上訴之理由者並得於提起上訴後20日內向本院補提理由書
（均須按他造當事人之人數附繕本）「切勿逕送上級法院」。
                                      書記官  周彧亘
中　　華　　民　　國　　111 　年　　8 　　月　　23　　日
附錄：本案論罪科刑法條全文
毒品危害防制條例第4條
製造、運輸、販賣第一級毒品者，處死刑或無期徒刑；處無期徒
刑者，得併科新臺幣3千萬元以下罰金。
製造、運輸、販賣第二級毒品者，處無期徒刑或10年以上有期徒
刑，得併科新臺幣1千5百萬元以下罰金。
製造、運輸、販賣第三級毒品者，處7年以上有期徒刑，得併科
新臺幣1千萬元以下罰金。
製造、運輸、販賣第四級毒品者，處5年以上12年以下有期徒刑
，得併科新臺幣5百萬元以下罰金。
製造、運輸、販賣專供製造或施用毒品之器具者，處1年以上7年
以下有期徒刑，得併科新臺幣1百50萬元以下罰金。
前五項之未遂犯罰之。
附表：扣案物一覽表
編號 扣案物品名稱及數量 備註 ㈠ 第二級毒品甲基安非他命參包（驗餘總淨重貳仟玖佰伍拾柒點參捌公克，含不可不析離之包裝袋參只） 違禁物；驗前總淨重2959.25公克，取1.87公克鑑驗，驗餘總淨重2957.38公克，純度93％，依此推估驗前總純質淨重約2752.10公克。 ㈡ 電子磅秤壹臺 被告所有供本件販賣毒品所用之物 ㈢ 夾鏈袋壹組 同上 ㈣ 紙袋貳個 同上